【裁判字號】    98,審訴,2935
【裁判日期】    980831
【裁判案由】    違反槍砲彈藥刀械管制條例
【裁判全文】
臺灣高雄地方法院刑事判決            98年度審訴字第2935號
公  訴  人  臺灣高雄地方法院檢察署檢察官
被      告  甲○○
                    另案在臺灣高雄第二監獄執行中
上列被告因槍砲彈藥刀械管制條例案件，經檢察官提起公訴（98
年度偵字第17832 號），本院改依簡式審判程序審理，判決如下
：
    主  文
甲○○犯非法持有彈藥之主要組成零件罪，處有期徒刑柒月，併
科罰金新臺幣參萬元，罰金如易服勞役，以新臺幣壹仟元折算壹
日，扣案如附表編號1 至3 所示之物沒收；又犯非法持有彈藥之
主要組成零件罪，處有期徒刑柒月，併科罰金新臺幣參萬元，罰
金如易服勞役，以新臺幣壹仟元折算壹日，扣案如附表編號4 所
示之物沒收。應執行有期徒刑拾月，併科罰金新臺幣肆萬伍仟元
，罰金如易服勞役，以新臺幣壹仟元折算壹日，扣案如附表所示
之物沒收。
    事  實
一、甲○○明知黑色火藥及雙基發射火藥，為槍砲彈藥刀械管制
    條例所稱彈藥之主要組成零件，未經中央主管機關許可，不
    得擅自持有，竟基於持有彈藥主要組成零件之犯意，於民國
    97年10月間某日，在位於高雄市○○路上之華山玩具店，以
    新臺幣360 元之代價，購入如附表編號1 至3 所示之3 包黑
    色火藥（起訴書誤載為雙基發射火藥）而無故持有之，並將
    之藏放在其位於高雄市○鎮區○○街295 號1 弄2 之1 號之
    住處；又其另基於持有彈藥主要組成零件之犯意，於97年10
    月間某日，在其上開住處內，收受友人陳俊義（真實年籍不
    詳）轉讓之如附表編號4 所示之1 包雙基發射火藥而無故持
    有之，並將之藏放在其上開住處內。嗣於97年11月20日下午
    4 時45分許，經警持搜索票至其上開住處搜索，並扣得如附
    表所示之物，因而查悉上情。
二、案經海岸巡防署南部地區巡防局移送臺灣高雄地方法院檢察
    署檢察官偵查起訴。
    理  由
一、按本件被告甲○○所犯係死刑、無期徒刑、最輕本刑為3 年
    以上有期徒刑以外之罪，其於準備程序就被訴事實為有罪之
    陳述，經受命法官告知簡式審判程序之旨，並聽取其與公訴
    人之意見後，本院認無不得或不宜改依簡式審判程序進行之
    處，爰依刑事訴訟法第273 條之1 第1 項、第284 條之1 ，
    裁定本件由受命法官獨任進行簡式審判程序，合先敘明。
二、前揭犯罪事實，業據被告於本院審理中坦承不諱，並有蒐證
    相片在卷可稽（見偵1 卷第34至38頁），及如附表所示之物
    扣案足憑，而該等扣案物品經送內政部警政署刑事警察局鑑
    驗結果，認其中如附表編號1 至3 所示之物，其外觀、顏色
    、形狀均相同，要屬相同物品，故隨機採集部分如附表編號
    2 所示之物為進一步鑑定，而如附表編號4 所示之物，因外
    觀與附表編號1 至3 所示之物不同，故另行採樣為進一步鑑
    定，嗣上開2 項採樣之樣品，經以燃燒試驗法、呈色試驗法
    、氣相層析質譜分析法、紅外線光譜分析法、掃瞄式電子顯
    微鏡／Ｘ–射線能譜分析法、核磁共振分析法檢驗後，其中
    關於如附表編號2 所示物品之採樣品，檢出碳粉、硫磺、硝
    酸鉀等成分，認係黑色火藥，而如附表編號4 所示物品之採
    樣品，則檢出硝化纖維、硝化甘油、CentraliteII等成分，
    認係雙基發射火藥等情，有內政部警政署刑事警察局98年5
    月1 日刑偵五字第0980059922號鑑驗通知書、98年1 月5 日
    刑鑑字第0970188980號鑑定書附卷足按（見偵3 卷第2 、3
    頁），則被告前開自白顯與事實相符，堪以採信。本件事證
    明確，被告前揭犯行，足堪認定。至公訴意旨依被告於98年
    6 月30日偵訊中之供述（見偵3 卷第10、11頁），認被告所
    持有之如附表所示4 包火藥，均其由其友人所無償給予乙節
    ，此據被告於本院審理中改口供述如前開犯罪事實之認定，
    且被告初於97年11月21日之偵訊中，亦稱有自行購得扣案火
    藥之情（見偵1 卷第40、41頁），再佐以扣案如附表所示之
    4 包火藥，確係分屬2 種不同火藥，業如上述，堪認被告稱
    其來源不同之陳述，較為可信，是公訴意旨於此容有誤會，
    附此敘明。
三、按火藥係槍砲彈藥刀械管制條例所稱「彈藥」之「炸彈」、
    「爆裂物」等2 項物品之主要組成零件，業經內政部以86
    年11月24日台內警字第8670683 號公告在案，是核被告所
    為，均係犯槍砲彈藥刀械管制條例第13條第4 項之非法持有
    彈藥之主要組成零件罪。被告所犯上開2 罪間，其火藥之取
    得來源不同，且所持有火藥之種類亦屬相異，自係分別起意
    所為，應予分論併罰。爰審酌被告未經許可而持有彈藥之主
    要組成零件，所為對社會治安有顯著之潛在危險性，惟念其
    犯後坦承犯行，態度良好，復參以其所持有之火藥數量非多
    ，犯罪情節尚非嚴重等一切情狀，分別量處如主文所示之刑
    ，並參酌檢察官對被告求處有期徒刑10月，而本院亦認此刑
    度尚屬允當，故定其應執行刑如主文所示，復就併科罰金部
    分諭知易服勞役之折算標準，以示懲儆。扣案如附表所示之
    物，均為彈藥主要組成零件，業如前述，是該等物品均係違
    禁物，不問屬於犯人與否，應依刑法第38條第1 項第1 款規
    定，併予宣告沒收。
據上論斷，應依刑事訴訟法第273 條之1 第1 項、第284 條之1
、第299 條第1 項前段，槍砲彈藥刀械管制條例第13條第4 項，
刑法第11條前段、第42條第3 項、第38條第1 項第1 款、第51條
第5 款、第7 款，判決如主文。
本案經檢察官陳麗琇到庭執行職務。
中    華    民    國    98    年    8     月    31    日
                  刑事第十庭    法  官  陳君杰
以上正本證明與原本無異。
如不服本判決應於收受判決後10日內向本院提出上訴書狀，並應
敘述具體理由。其未敘述上訴理由者，應於上訴期間屆滿後20日
內向本院補提理由書(均須按他造當事人之人數附繕本)「切勿逕
送上級法院」。
中    華    民    國    98    年    8     月    31    日
                                書記官  李承悌
附錄本判決論罪科刑之法條：
槍砲彈藥刀械管制條例第13條
未經許可，製造、販賣或運輸槍砲、彈藥之主要組成零件者，處
3 年以上10年以下有期徒刑，併科新台幣700 萬元以下罰金。
經許可，轉讓、出租或出借前項零件者，處1 年以上7 年以下有
期徒刑，併科新台幣500 萬元以下罰金。
意圖供自己或他人犯罪之用，而犯前2 項之罪者，處5 年以上有
期徒刑，併科新台幣1000萬元以下罰金。
未經許可，持有、寄藏或意圖販賣而陳列第1 項所列零件者，處
6 月以上5 年以下有期徒刑，併科新台幣300 萬元以下罰金。
第 1 項至第 3 項之未遂犯罰之。
附表：
┌──┬─────────────────┬──────┐
│編號│扣案物品                          │數量        │
├──┼─────────────────┼──────┤
│ 1  │黑色火藥（毛重3.1 公克）          │1 包        │
├──┼─────────────────┼──────┤
│ 2  │黑色火藥（驗後毛重2.64公克）      │1 包        │
├──┼─────────────────┼──────┤
│ 3  │黑色火藥（毛重3.5 公克）          │1 包        │
├──┼─────────────────┼──────┤
│ 4  │雙基發射火藥（驗後毛重2.59公克）  │1 包        │
└──┴─────────────────┴──────┘


司法院資訊處製作；財團法人民間司法改革基金會備份。
